【裁判字號】    94,上訴,1817
【裁判日期】    950516
【裁判案由】    偽造文書等
【裁判全文】
臺灣高等法院臺中分院刑事判決        94年度上訴字第1817號
上  訴  人
即  被  告  丁○○
上  訴  人
即  被  告  甲○○
上列上訴人因偽造文書等案件，不服臺灣臺中地方法院93年度訴
字第2825號中華民國94年7月29日第一審判決（起訴案號：臺灣
臺中地方法院檢察署93年度偵字第17468、偵緝字第625號），提
起上訴，本院判決如下：
    主  文
上訴駁回。
    事  實
一、甲○○與丁○○二人為夫妻，(一)1.於民國八十五年間，因
    經營服裝生意，為申請設立「氣質非凡時裝開發有限公司」
    （址設臺北縣中和市○○路二００巷三三號），因尚缺一個
    股東員額，為謀符合當時公司法第二條第一項第二款有限公
    司應有五人以上之規定，明知友人子○○並未出資，亦未同
    意擔任氣質非凡時裝開發有限公司之股東，竟共同基於行使
    偽造私文書暨使公務員登載不實之概括犯意聯絡，利用渠等
    先前以不詳原因取得之子○○國民身分證影本，以及委請「
    王功勳會計師事務所」不知情之王功勳會計師或該事務所成
    年人員代利用不知情之成年刻印商人偽刻「子○○」名義之
    印章一枚，並由不知情之王功勳會計師在附表一編號一所示
    「氣質非凡時裝開發有限公司章程」上偽造「子○○出資新
    台幣（下同）十萬元正」之不實內容，並於附表一編號一、
    三所示文件之署名處蓋用前開偽造「子○○」名義之印章，
    據以偽造子○○協同並同意訂立上開公司章程之私文書完成
    ，另在附表一編號二所示股東繳納股款明細表為子○○繳納
    股款十萬元之不實記載；後再利用王功勳會計師於八十五年
    三月十九日同時持上開偽造之文件，向當時臺灣省政府建設
    廳申請辦理「氣質非凡時裝開發有限公司」設立登記，使當
    時之臺灣省政府建設廳承辦公司設立登記之公務員於同月二
    十一日將此不實事項登載於該公司設立登記事項卡內，足以
    生損害於子○○暨臺灣省政府建設廳對於辦理公司設立登記
    核准之正確性。2.嗣至同年八月間，丁○○、甲○○二人明
    知丁○○之胞姐戊○○、甲○○之堂兄弟姐妹庚○○、癸○○、壬○○等四人均未出資，且亦均未同意擔任氣質非凡時
    裝開發有限公司更名後之雅愛企業有限公司之董事或股東，
    且子○○亦未同意及知悉將其名下之出資轉讓予癸○○，竟
    又共同延承上開行使偽造私文書暨使公務員登載不實之概括
    犯意，再利用丁○○先前於八十三年十月間因辦理繼承事項
    因而取得之戊○○國民身分證影本，及甲○○先前於八十四
    年間以借用名義參加未上市公司股票抽籤因而取得之庚○○
    、癸○○之國民身分證影本，暨以不詳原因取得之壬○○國
    民身分證影本，委請不知情之會計師事務所成年人員代利用
    不知情之成年刻印商人偽刻「戊○○」、「庚○○」、「癸○○」、「壬○○」名義之印章各一枚，並由不知情之會計
    師事務所成年人員在附表一編號四、五、六、七、八、十所
    示「氣質非凡時裝開發有限公司變更登記申請書」、「雅愛
    企業有限公司章程」、「氣質非凡有限公司股東同意書」、
    「雅愛企業有限公司股東名簿」、「公司變更名稱或所營事
    業登記預查申請表」、「雅愛企業有限公司章程修正條文對
    照表」等文件上，偽造「董事由楊天恩變更為戊○○」、「
    戊○○出資四十萬元、癸○○出資十萬元、庚○○出資十萬
    元、壬○○出資十萬元」、「原股東楊天恩出資四十萬元轉
    讓由戊○○承受、原股東子○○出資十萬元轉讓由癸○○承
    受、原股東黃文良出資十萬元轉讓由庚○○承受、原股東蕭
    志成出資十萬元轉讓由壬○○承受」、「雅愛企業有限公司
    之股東為戊○○、庚○○、癸○○、壬○○」等不實內容，
    並分別接續於附表一編號四至十一所示各該文件之署名處蓋
    用前開偽造「子○○」、「戊○○」、「庚○○」、「癸○○」、「壬○○」等人名義之印章，據以偽造上開內容不實
    之私文書完成；後再利用不知情之會計師事務所成年人員於
    八十五年八月二十八日同時持上開偽造之文件，向當時臺灣
    省政府建設廳申請辦理「氣質非凡時裝開發有限公司」更名
    為「雅愛企業有限公司」及董事、股東出資轉讓、修改章程
    等變更登記，使當時之臺灣省政府建設廳承辦公司變更登記
    之公務員於同年月三十日將前開不實事項登載於該公司變更
    登記事項卡等公文書內，足以生損害於子○○、戊○○、庚○○、癸○○、壬○○等人暨臺灣省政府建設廳對於辦理公
    司變更登記管理之正確性。(二)又甲○○曾於八十五年間，
    因詐欺案件，經臺灣板橋地方法院以八十五年度易字第六四
    七八號判決判處有期徒刑四月確定，於八十六年六月十七日
    易科罰金而執行完畢；丁○○、甲○○二人復另行起意，1.
    於八十六年十月間，以甲○○為負責人申請設立「瑪格麗企
    業有限公司」（址設臺北縣板橋市○○路一八二巷一八號）
    ，惟竟共同基於行使變造特種文書之犯意及行使偽造私文書
    暨使公務員登載不實之概括犯意聯絡，於同年月二十日前數
    日，在渠等位於臺北縣板橋市○○路一八二巷一八號住處，
    由丁○○將甲○○先前於八十四年間以借用名義參加未上市
    公司股票抽籤因而取得之辛○○國民身分證影本，加以影印
    後，先將「甲○○國民身分證影本」正面姓名欄「甲○○」
    欄位剪下，換貼在「辛○○國民身分證影本」上，再持之影
    印而變造之，又將影印之「辛○○國民身分證影本」正面出
    生年月日欄「４８．３．２３」欄位及身分證字號欄「Ｚ0
    00000000」欄位剪下，換貼在預先影印之「甲○○
    國民身分證影本」上，再持之影印而變造之，足生損害於辛○○及戶政機關對於國民身分證管理之正確性。嗣丁○○同
    時接續變造完成上開二張姓名欄均為「甲○○」之國民身分
    證影本後，即交由甲○○持往位於臺北縣板橋市○○路一二
    六號六樓之七「專一會計師事務所」，委請不知情之洪明珠
    會計師，以其中一張變造出生年月日欄位及身分證字號欄位
    之「甲○○國民身分證影本」，暨依該張國民身分證影本上
    記載之出生年月日及身分證字號，於附表二編號一、二所示
    之文件上偽造「甲○○之出生年月日為４８．３．２３，身
    分證字號為Ｚ000000000」之不實內容，後再利用
    洪明珠會計師於八十六年十月二十三日同時持上開偽造之文
    件，向當時臺灣省政府建設廳申請辦理「瑪格麗企業有限公
    司」設立登記，使當時之臺灣省政府建設廳承辦公司設立登
    記之公務員於同年十一月三日將此不實事項登載於該公司設
    立登記事項卡內，足以生損害於辛○○暨臺灣省政府建設廳
    對於辦理公司設立登記核准之正確性。2.嗣至八十七年五月
    間，明知戊○○並未出資，且亦未同意擔任瑪格麗企業有限
    公司之董事，竟又共同延承上開行使偽造私文書暨使公務員
    登載不實之概括犯意，再利用丁○○先前取得之戊○○國民
    身分證影本，委請不知情之專一會計師事務所人員丙○○代
    利用不知情之成年刻印商人偽刻另一「戊○○」名義之印章
    一枚，並由丙○○在附表三編號一、二、三、五所示「瑪格
    麗企業有限公司變更登記申請書」、「瑪格麗企業有限公司
    章程修正條文對照表」、「瑪格麗企業有限公司章程」、「
    瑪格麗企業有限公司股東同意書」等文件上，偽造「董事由
    甲○○變更為戊○○」、「戊○○出資六十萬元」、「本公
    司原股東甲○○將其全部出資額六十萬元轉讓於新股東戊○○承受、本公司重新推派戊○○為董事，執行業務並代表公
    司」等不實內容，並分別接續於附表三編號一至五所示各該
    文件之署名處蓋用前開偽造「戊○○」名義之印章，據以偽
    造上開內容不實之私文書完成；後再利用不知情之丙○○於
    八十七年五月十九日同時持上開偽造之文件，向當時臺灣省
    政府建設廳申請辦理「瑪格麗企業有限公司」股東出資轉讓
    、重新推派董事暨修改公司章程等變更登記，使當時之臺灣
    省政府建設廳承辦公司變更登記之公務員於同年月二十七日
    將前開不實事項登載於該公司變更登記事項卡等公文書內，
    足以生損害於戊○○暨臺灣省政府建設廳對於辦理公司變更
    登記管理之正確性。3.後至八十七年十一月間，丁○○、甲○○二人明知丁○○之胞兄己○○並未出資，且亦未同意擔
    任瑪格麗企業有限公司之董事，且戊○○亦未同意及知悉將
    其名下之出資轉讓予己○○，竟又共同延承上開行使偽造私
    文書暨使公務員登載不實之概括犯意，再利用丁○○先前於
    八十三年十月間因辦理繼承事項因而取得之己○○國民身分
    證影本，委請不知情之丙○○代利用不知情之成年刻印商人
    偽刻「己○○」名義之印章一枚，並由丙○○在附表三編號
    七至十一所示「瑪格麗企業有限公司變更登記申請書」、「
    瑪格麗企業有限公司章程」、「瑪格麗企業有限公司股東同
    意書」、「瑪格麗企業有限公司股東名簿」、「瑪格麗企業
    有限公司章程修正條文對照表」等文件上，偽造「董事為己○○」、「己○○出資六十萬元」、「本公司原股東戊○○
    將其全部出資額六十萬元轉讓於新股東己○○承受、本公司
    重新推派己○○為董事，執行業務並代表公司」等不實內容
    ，並分別接續於附表三編號七至十三所示各該文件之署名處
    蓋用前開偽造「己○○」、「戊○○」名義之印章，據以偽
    造上開內容不實之私文書完成；後再利用不知情之丙○○於
    八十七年十一月十三日同時持上開偽造之文件，向當時臺灣
    省政府建設廳申請辦理股東出資轉讓、重新推派董事暨修改
    章程等變更登記，使當時之臺灣省政府建設廳承辦公司變更
    登記之公務員於同年月二十日將前開不實事項登載於該公司
    變更登記事項卡等公文書內，足以生損害於己○○、戊○○
    暨臺灣省政府建設廳對於辦理公司變更登記管理之正確性。
    嗣於八十九年四月間，因臺北縣稅捐稽徵處寄發以戊○○為
    負責人之瑪格麗企業有限公司處分書及營業稅額繳款書，戊○○始知悉上情。
二、案經戊○○訴請臺灣板橋地方法院檢察署檢察官陳請臺灣高
    等法院檢察署檢察長核轉臺灣臺中地方法院檢察署檢察官偵
    查起訴。
    理    由
一、訊之被告丁○○、甲○○等，均矢口否認上開犯行，丁○○
    辯稱：我沒有參加公司的任何業務，‧‧‧公司的事情，我
    都不曉得，故我沒有上列犯罪事實。甲○○辯稱：我用他們
    的名義當股東，都有告訴他們，可能他們忘了，身分證是他
    們給我的各云云。第查，被告丁○○、甲○○等二人於原審
    93年12月22日訊問時，亦為如上之否認及辯解，及至原審傳
    訊證人辛○○、壬○○、庚○○、戊○○、己○○、子○○
    、丙○○到庭，經詢問證人戊○○、己○○，再與被告丁○○、甲○○為冗長之交互詰問後，被告丁○○、甲○○等見
    丁○○之親人戊○○、己○○尚為被告等不利之證言，被告
    丁○○、甲○○等才俯首認罪，並答稱：捨棄詰問證人辛○○、壬○○、庚○○、子○○、癸○○，就冒名設立公司及
    變更登記部分，我們願意認罪 (見原審卷第230頁)。足見，
    上揭犯罪事實，均業據被告丁○○、甲○○二人於原審法院
    審理時坦承不諱，核與告訴人戊○○、證人己○○、丙○○
    、辛○○於原審法院審理時證述之情節大致相符，並經被害
    人子○○、庚○○、癸○○、壬○○等人於檢察官偵查時證
    述無異，而被告二人於原審亦對上列證人之證述，表示無意
    見 (見原審卷第242頁)，故上列證人在偵查中之證述，自得
    作為證據。並經證人丙○○、子○○於本院審理時證述屬實
    ，復有經濟部中部辦公室九十四年一月十七日經（９４）中
    辦三字第０九四三０八六四七八０號書函檢送瑪格麗企業有
    限公司及雅愛企業有限公司（含氣質非凡時裝開發有限公司
    ）之登記案卷內之臺灣省政府建設廳函稿及如附表一至三所
    示各項文件之原本（已影印留存影本附卷）、瑪格麗企業有
    限公司登記案卷中申請設立登記時所留存經變造之「甲○○
    國民身分證影本」（變造出生年月日欄及身分證字號欄）及
    證人丙○○提出供本院參酌經變造之另一紙「甲○○國民身
    分證影本」（僅變造姓名欄）等在卷可稽，被告丁○○、甲○○等之自白，核與事實相符，應堪採信，被告等上開所辯
    ，均為飾卸之詞，並無可採。雖被告丁○○、甲○○等又於
    原審法院請求傳訊證人癸○○、子○○、丙○○，然其等又
    捨棄傳訊證人癸○○，而證人子○○到庭結證：我不認識被
    告二人，不知被登記開立公司股東等語。證人丙○○雖到庭
    結證：變更登記均由被告甲○○所委辦，第查，「瑪格麗企
    業有限公司之董事由甲○○變更為戊○○」、「戊○○出資
    六十萬元」、「本公司原股東甲○○將其全部出資額六十萬
    元轉讓於新股東戊○○承受、本公司重新推派戊○○為董事
    之變更登記」，及事後之董事由戊○○變更為己○○之變更
    登記，該戊○○、己○○均為丁○○之弟妹，其等之身分證
    ，均因辦理繼承等原因而交給丁○○，故縱使該些變更登記
    係由甲○○所委辦，被告二人亦有犯意連絡及行為分擔，否
    則，甲○○如何能取得戊○○、己○○之身分證，況甲○○
    亦於原審坦承：瑪格麗企業有限公司變更登記時資料都是我
    太太丁○○拿給我的 (見原審卷第232頁)。綜此，證人子○○及丙○○之證詞，均難據為有利被告等之認定；又被告丁○○、甲○○上開行使偽造私文書、行使變造特種文書及使
    公務員登載不實之行為，除分別足生損害於子○○、戊○○
    、庚○○、癸○○、壬○○、己○○、辛○○等人外，並分
    別足生損害於臺灣省政府建設廳辦理公司設立、變更登記核
    准之正確性；事證明確，被告二人之犯行均堪認定。
二、(一)按申請公司設立登記及變更登記，雖有經主管機關審核
        後，始為准否登記；然因主管機關就公司股東是否為出
        於真意參與公司為股東，及出資額是否已籌足，均僅為
        形式之書面審查，凡登記事項符合法令之規定，即應准
        其登記此有經濟部經授中字第09433144410號函附於本
        卷第38頁可稽。故被告等使主管機關將該不實事項登載
        於職務上所掌公文書，自仍構成刑法第二百十四條之使
        公務員登載不實罪，合先敘明。
    (二)核被告丁○○、甲○○所為：
      1.(1)就犯罪事實欄一 (一)1.部分，係犯刑法第二百十六
        條、第二百十條之行使偽造私文書罪、第二百十四條之
        使公務員登載不實罪。被告二人偽造「子○○」印章、
        印文之行為，為偽造私文書之部分行為；偽造私文書之
        低度行為，應為行使偽造私文書之高度行為所吸收，均
        不另論科。又被告二人偽造如附表一編號一至二所示二
        份私文書之行為，係於密切接近之時地實施，侵害同一
        之法益，各行為之獨立性極為薄弱，依一般社會健全觀
        念，在時間差距上，難以強行分開，在刑法評價上，以
        視為數個舉動之接續施行，合為包括之一行為予以評價
        ，較為合理，係屬接續犯，為包括之一罪（參照八十六
        年度臺上字第三二九五號判例）。被告二人委託不知情
        之王功勳會計師代利用不知情之成年刻印商人，偽造「
        子○○」名義之印章一枚，及委託不知情之王功勳會計
        師，偽造如附表一編號一、二所示之私文書，並持向臺
        灣省政府建設廳辦理氣質非凡時裝開發有限公司設立登
        記申請，被告二人應均論以間接正犯。
        (2)就犯罪事實欄一 (一)2.部分，亦係犯刑法第二百十
        六條、第二百十條之行使偽造私文書罪、第二百十四條
        之使公務員登載不實罪。被告二人偽造「戊○○」、「
        庚○○」、「癸○○」、「壬○○」印章、印文及「子
        ○○」印文之行為，為偽造私文書之部分行為；偽造私
        文書之低度行為，應為行使偽造私文書之高度行為所吸
        收，均不另論科。又被告二人偽造如附表一編號四至八
        、十所示六份私文書之行為，係於密切接近之時地實施
        ，各行為之獨立性極為薄弱，依一般社會健全觀念，在
        時間差距上，難以強行分開，在刑法評價上，以視為數
        個舉動之接續施行，合為包括之一行為予以評價，較為
        合理，係屬接續犯，為包括之一罪。渠等同一時間偽蓋
        「戊○○」、「庚○○」、「癸○○」、「壬○○」及
        「子○○」等五人之印章於如附表一編號四至十一所示
        文件，分別觸犯偽造私文書罪，係想像競合犯，應論以
        一罪。被告二人委託不知情之會計師事務所成年人員代
        利用不知情之成年刻印商人，偽造戊○○」、「庚○○
        」、「癸○○」、「壬○○」名義之印章各一枚，及委
        託不知情之會計師事務所成年人員，偽造如附表一編號
        四至八、十所示之私文書，並持向臺灣省政府建設廳辦
        理氣質非凡時裝開發有限公司更名為雅愛企業有限公司
        之變更登記申請，被告二人應均論以間接正犯。
        (3)被告二人就犯罪之實施有犯意聯絡及行為之分擔，均
        為共同正犯。又被告二人就氣質非凡時裝開發有限公司
        之設立登記及更名為雅愛企業有限公司之變更登記，所
        為先後二次行使偽造私文書及使公務員登載不實犯行，
        均時間緊接，所犯構成要件相同罪名，顯係基於概括之
        犯意為之，均應依連續犯規定，各論以一罪。再被告二
        人所犯前開二罪間，有方法結果之牽連關係，為牽連犯
        ，應從一重之連續行使偽造私文書罪處斷，並加重其刑
        。
      2.(1)就犯罪事實欄一 (二)1.部分，係犯刑法第二百十六
        條、第二百十二條之行使變造特種文書罪、第二百十六
        條、第二百十條之行使偽造私文書罪、第二百十四條之
        使公務員登載不實罪。再被告等變造特種文書、偽造私
        文書後持以行使，變造、偽造之低度行為，應為行使之
        高度行為所吸收，均不另論罪。又公訴人以：「甲○○
        係持以不詳手法取得他人偽造蓋有內政部公印文貼有其
        本人照片之偽造國民身分證（國民身分證字號、出生年
        月日與辛○○資料相同）影本等資料，交由不知情之丙○○向臺灣省建設廳辦理公司登記」等犯罪事實，認：
        「被告二人係涉犯刑法第二百十六條、第二百十二條之
        行使偽造特種文書罪嫌．．．。所犯第二百十八條偽造
        公印文之行為，雖係偽造特種文書之階段行為，惟其刑
        度較高，依釋字第八十二號解釋，應論以偽造公印文之
        罪」等情，惟本院觀察經濟部中部辦公室九十四年一月
        十七日經（９４）中辦三字第０九四三０八六四七八０
        號書函檢送之瑪格麗企業有限公司登記案卷中申請設立
        登記時所留存經變造之「甲○○國民身分證影本」，其
        正面除出生年月日欄及身分證字號欄之資料，係核與辛○○之資料相符外，其餘欄位之記載、相片及背面資料
        ，則完全與甲○○申請設立氣質非凡時裝開發有限公司
        時，留存於該公司登記案卷之國民身分證影本相同，是
        前開經變造之「甲○○國民身分證影本」應僅有在出生
        年月日欄及身分證字號欄遭以整個欄位換貼，再持以影
        印之方式而為變造，非如公訴人所指係遭「偽造」，是
        其上內政部公印文部分亦非偽造，公訴人前開認定被告
        等係偽造特種文書罪，尚有未合，而論罪法條既均係刑
        法第二百十六條、第二百十二條，自無庸變更起訴法條
        ，附此敘明。另公訴人雖僅就上開變造出生年月日欄及
        身分證字號欄之「甲○○國民身分證影本」之變造特種
        文書犯行提起公訴，然檢察官就犯罪事實一部起訴者，
        其效力及於全部，本件被告等以換貼姓名欄位之方式變
        造之「甲○○國民身分證影本」，此部分之犯罪事實，
        與前揭論罪科刑之變造特種文書罪部分，有接續犯之實
        質上一罪之關係，本院自應就屬於實質上一罪關係之此
        部分一併加以裁判。又被告二人變造上開二紙「甲○○
        國民身分證影本」及偽造如附表二編號一至二所示二份
        私文書之行為，係於密切接近之時地實施，侵害同一之
        法益，各行為之獨立性極為薄弱，依一般社會健全觀念
        ，在時間差距上，難以強行分開，在刑法評價上，以視
        為數個舉動之接續施行，合為包括之一行為予以評價，
        較為合理，均係屬接續犯，為包括之一罪。被告二人委
        託不知情之「專一會計師事務所」之洪明珠會計師代利
        用不知情之成年刻印商人，偽造「戊○○」名義之印章
        一枚，及委託不知情之洪明珠會計師，偽造如附表二編
        號一、二所示之私文書，並持向臺灣省政府建設廳辦理
        瑪格麗企業有限公司設立登記申請，被告二人應均論以
        間接正犯。
        (2)就犯罪事實欄一 (二)2.部分，係犯刑法第二百十六
        條、第二百十條之行使偽造私文書罪、第二百十四條之
        使公務員登載不實罪。被告二人偽造「戊○○」印章、
        印文之行為，為偽造私文書之部分行為；偽造私文書之
        低度行為，應為行使偽造私文書之高度行為所吸收，均
        不另論科。又被告二人偽造如附表三編號一至三、五所
        示四份私文書之行為，係於密切接近之時地實施，各行
        為之獨立性極為薄弱，依一般社會健全觀念，在時間差
        距上，難以強行分開，在刑法評價上，以視為數個舉動
        之接續施行，合為包括之一行為予以評價，較為合理，
        係屬接續犯，為包括之一罪。被告二人委託不知情之「
        專一會計師事務所」人員丙○○代利用不知情之成年刻
        印商人，偽造「戊○○」名義之印章一枚，及委託不知
        情之丙○○偽造如附表三編號一至三、五所示之私文書
        ，並持向臺灣省政府建設廳辦理瑪格麗企業有限公司之
        變更登記申請，被告二人應均論以間接正犯。
        (3)就犯罪事實欄一(二)3.部分，亦係犯刑法第二百十六
        條、第二百十條之行使偽造私文書罪、第二百十四條之
        使公務員登載不實罪。被告二人偽造「己○○」印章、
        印文及「戊○○」印文之行為，為偽造私文書之部分行
        為；偽造私文書之低度行為，應為行使偽造私文書之高
        度行為所吸收，均不另論科。又被告二人偽造如附表三
        編號七至十一所示五份私文書之行為，係於密切接近之
        時地實施，各行為之獨立性極為薄弱，依一般社會健全
        觀念，在時間差距上，難以強行分開，在刑法評價上，
        以視為數個舉動之接續施行，合為包括之一行為予以評
        價，較為合理，係屬接續犯，為包括之一罪。渠等同一
        時間偽蓋「戊○○」、「己○○」之印章於如附表三編
        號九所示文件，分別觸犯偽造私文書罪，係想像競合犯
        ，應論以一罪。被告二人委託不知情之丙○○代利用不
        知情之成年刻印商人，偽造「己○○」名義之印章一枚
        ，及委託不知情之丙○○偽造如附表三編號七至十一所
        示之私文書，並持向臺灣省政府建設廳辦理瑪格麗企業
        有限公司之變更登記申請，被告二人應均論以間接正犯
        。
        (4)被告二人就犯罪之實施有犯意聯絡及行為之分擔，均
        為共同正犯。又被告二人就瑪格麗企業有限公司之設立
        登記及變更登記，所為先後二次行使偽造私文書及使公
        務員登載不實犯行，均時間緊接，所犯構成要件相同罪
        名，顯係基於概括之犯意為之，均應依連續犯規定，各
        論以一罪。再被告二人所犯前開三罪間（指行使變造特
        種文書罪、連續行使偽造私文書罪及連續使公務員登載
        不實罪），有方法結果之牽連關係，為牽連犯，應從一
        重之連續行使偽造私文書罪處斷，並加重其刑。
        (5)被告甲○○曾於八十五年間，因詐欺案件，經臺灣板
        橋地方法院以八十五年度易字第六四七八號判決判處有
        期徒刑四月確定，於八十六年六月十七日易科罰金而執
        行完畢，有臺灣高等法院被告全國前案紀錄表一份在卷
        可稽，其於五年以內再犯本件犯罪事實欄一(二)所示有
        期徒刑以上之罪，為累犯，應依刑法第四十七條規定遞
        加重其刑。
      3.被告二人就犯罪事實欄一(一)所犯連續行使偽造私文書
        罪與犯罪事實欄一 (二)所犯連續行使偽造私文書罪，
        犯意各別，且犯罪時間已相隔一年有餘，復係於不同地
        點成立不同家公司，均應分論併罰。
      4.公訴人雖僅就被告二人偽造「股東同意書」、「公司章
        程」，並持以行使，使該管公務員登載不實部分起訴，
        惟除該部分文書外，其餘如附表一至三所示其他私文書
        之偽造、持以行使，而使公務員登載不實部分，與前開
        論罪科刑部分係屬連續犯及牽連犯之裁判上一罪關係，
        本院自得就該未經起訴部分，併予審究。
    (三)原審因依刑法第二十八條、第五十六條、第二百十六條
        、第二百十條、第二百十二條、第二百十四條、第五十
        五條、第四十七條、第五十一條第五款、第二百十九條
        、罰金罰鍰提高標準條例第一條前段，審酌被告二人之
        平日素行、犯罪之動機、目的，與被害人間之親戚、朋
        友關係，疏於尊重被害人等之權利，不惜以行使偽造文
        書及使公務員登載不實之方式，損害於公益及戊○○等
        人之權益，所生危害非淺，被告二人犯罪後之態度暨尚
        未與被害人等達成和解賠償損害等一切情狀，分別就丁○○量處有期徒刑六月及八月，就甲○○量處有期徒刑
        六月及十月，並分別定應執行刑一年，一年二月。
    (四)被告二人所偽造不實內容之如附表一至三所示各該文件
        ，因均已由承辦人員持交臺灣省政府建設廳收執而成為
        臺灣省政府建設廳存檔所有之物，自不得宣告沒收；又
        被告二人所偽造之「戊○○」名義之印章二枚、「子○○」、「庚○○」、「癸○○」、「壬○○」及「己○○」名義之印章各一枚，雖均未扣案，惟尚無證據足資
        證明業已滅失，上開印章與附表一至三所示偽造之「戊○○」、「子○○」、「庚○○」、「癸○○」、「壬○○」及「己○○」名義之印文，均應依刑法第二百十
        九條之規定，宣告沒收。至經變造之「甲○○國民身分
        證影本」二紙，雖均係被告等因犯罪所得，惟其中一紙
        （指變造出生年月日欄及身分證字號欄者）已於申請登
        記時提出附於登記案卷中，而另一紙（指變造姓名欄者
        ）則提出由「專一會計師事務所」附於所承辦之檔案卷
        中，均非屬被告丁○○、甲○○二人所有，爰不併予宣
        告沒收。認事用法，並無違誤，被告二人上訴意旨，否
        認犯罪，指摘原審判決不當，求予撤銷，核無理由，應
        予駁回。
據上論結，應依刑事訴訟法第三百六十八條，判決如主文。
本案經檢察官乙○○到庭執行職務。
中    華    民    國    95    年    5    月    16     日
               刑事第十一庭  審判長法  官  黃  梅  月
                                   法  官  林  欽  章
                                   法  官  黃  日  隆
上列正本證明與原本無異。
如不服本判決應於收受送達後十日內向本院提出上訴書狀，其未
敘述上訴之理由者並得於提起上訴後十日內向本院補提理由書（
均須按他造當事人之人數附繕本）。
                                   書記官  陳  三  軫
中    華    民    國    95    年    5     月    17    日
附表一
  一八十五年三月十三日「氣質非凡時裝開發有限公司章程」
    偽造「子○○」名義之印文一枚
  二氣質非凡時裝開發有限公司之「公司設立登記資本額查核報
    告書」中「氣質非凡時裝開發有限公司設立登記股東繳納股
    款明細表」
  三氣質非凡時裝開發有限公司之「有限公司設立登記事項卡」
    背面「氣質非凡時裝開發有限公司董事、股東名單」
    偽造「子○○」名義之印文一枚。
  四八十五年八月二十八日「氣質非凡時裝開發有限公司變更登
    記申請書」
    偽造「戊○○」名義之印文二枚
  五八十五年八月二十六日修正之「雅愛企業有限公司章程」
    偽造「戊○○」名義之印文二枚、「癸○○」名義之印文一
    枚、「庚○○」名義之印文一枚、「壬○○」名義之印文一
    枚
  六八十五年八月二十六日「氣質非凡有限公司股東同意書」
    偽造「戊○○」名義之印文一枚、「癸○○」名義之印文一
    枚、「庚○○」名義之印文一枚、「壬○○」名義之印文一
    枚及「子○○」名義之印文一枚
  七「雅愛企業有限公司股東名簿」
    偽造「戊○○」名義之印文一枚
  八「公司變更名稱或所營事業登記預查申請表」
    偽造「戊○○」名義之印文一枚
  九印有壬○○、庚○○、李錦端、戊○○及癸○○等五人國民
    身分證之紙張上偽造「戊○○」名義之印文一枚。
  十「雅愛企業有限公司章程修正條文對照表」
    偽造「戊○○」名義之印文一枚
  十一雅愛企業有限公司之「有限公司變更登記事項卡」
    偽造「戊○○」名義之印文一枚
附表二
  一瑪格麗企業有限公司之「公司設立登記預查名稱申請表」
  二瑪格麗企業有限公司股東名簿
附表三
 一八十七年五月十九日「瑪格麗企業有限公司變更登記申請書
   」
   偽造「戊○○」名義之印文一枚
 二八十七年五月十七日修正之「瑪格麗企業有限公司章程」
   偽造「戊○○」名義之印文一枚
 三八十七年五月十七日「瑪格麗企業有限公司股東同意書」
   偽造「戊○○」名義之印文一枚
 四印有戊○○國民身分證之紙張上偽造「戊○○」名義之印文
   一枚。
 五「瑪格麗企業有限公司章程修正條文對照表」
   偽造「戊○○」名義之印文二枚
 六瑪格麗企業有限公司之「有限公司變更登記事項卡」
   偽造「戊○○」名義之印文一枚
 七八十七年十一月十三日「瑪格麗企業有限公司變更登記申請
   書」
   偽造「己○○」名義之印文一枚
 八八十七年十一月九日修正之「瑪格麗企業有限公司章程」
  偽造「己○○」名義之印文一枚
 九八十七年十一月九日「瑪格麗企業有限公司股東同意書」
   偽造「戊○○」名義之印文及「己○○」名義之印文各一枚
 十「瑪格麗企業有限公司股東名簿」
   偽造「己○○」名義之印文一枚
 十一「瑪格麗企業有限公司章程修正條文對照表」
   偽造「己○○」名義之印文一枚
 十二印有己○○國民身分證之紙張上偽造「己○○」名義之印
   文一枚。
 十三瑪格麗企業有限公司之「有限公司變更登記事項卡」
   偽造「己○○」名義之印文一枚
                                                      Ｆ


司法院資訊處製作；財團法人民間司法改革基金會備份。
